臺灣桃園地方法院刑事判決　　　　　　　 94年度訴字第791號
公　訴　人　臺灣桃園地方法院檢察署檢察官
被　　　告　乙○○
上列被告因違反妨害兵役治罪條例案件，經檢察官提起公訴（94
年度偵緝字第219 號），本院判決如下：
    主    文
乙○○役齡男子意圖避免徵兵處理，而居住處所遷移，無故不申
報，致未能辦理徵集，處有期徒刑肆月，如易科罰金，以參佰元
折算壹日。
    事    實
一、乙○○係役齡男子，業已完成兵役體檢之程序，隨時須接受
    徵集，詎其雖預見遷移住居所不為申報，徵集令恐因此無法
    順利送達，竟不違背其意圖避免徵兵處理之本意，於參加兵
    役體檢後不久，即遷離原住、居所即桃園縣平鎮市忠貞里21
    鄰411 號及同縣中壢市○○路205 號之1 ，另在外租屋居住
    ，而其不僅未告知其父甲○○現居何處及聯絡方式，且無故
    不向戶政機關或兵役單位申報居住處所遷移，以致其父甲○
    ○於民國93年7 月2 日收受指定其應於同年月5 日上午8 時
    30分，至桃園縣中壢後火車站集合後即於同日前往苗栗縣頭
    份鎮「斗換坪」營區報到服役之徵集令後，因無法與之連繫
    告知，致未能辦理徵集。
二、案經桃園縣政府函送臺灣桃園地方法院檢察署檢察官偵查起
    訴。
    理    由
一、訊據被告乙○○矢口否認有妨害兵役之犯行，辯稱：其確在
    外另租屋居住而未住在家中，但其不懂要陳報地址遷移，其
    亦未想到將租屋之地址留給父親並保持聯絡，且因其會回家
    ，其認為如果有事其祖母會告知云云。經查：
  (一)被告於參加兵役體檢後，即已遷離原住、居所而在外租屋居
    住，且未向戶政機關或兵役單位申報居住處所遷移乙節，為
    被告所自承，並有戶籍資料1 份在卷可考。而被告自離家時
    起至其父甲○○代為收受上開徵集令時止，其父已約有半年
    時間沒有被告之音訊，家中沒人知道被告住在何處，被告離
    家前所留之手機號碼在其離家後亦都無法撥通，直至被告93
    年底回家時才有辦法告知其有關徵集令之事等情，亦據證人
    甲○○於本院審理時具結證述綦詳，復有桃園縣平鎮市未按
    時報到入營役男查訪紀錄1 紙附卷足憑。
  (二)被告雖辯稱其認為其祖母會告知其徵兵之事云云，然被告離
    家時並未告知家人其離家後之住址，其家人亦無法與其取得
    聯絡乙情，已如前述，且被告亦自承：如果其祖母知道徵集
    令之事，其祖母亦無法通知其，因那段時間其都在外面工作
    ，沒有回家，很少跟家人聯絡等語（見本院94年7 月1 日準
    備程序筆錄第2 頁），足見被告前開所辯顯不足採。本院參
    酌被告既知其為已完成兵役體檢之役男，隨時會接獲徵集令
    ，且證人甲○○於本院審理時亦證稱被告係自行決定離家，
    並非因與家人感情不睦而被迫離家，詎被告於遷居後，竟無
    故不向戶政機關或兵役單位申報居住處所遷移，抑且，猶未
    告知家人其現居何處，又鮮少與家人連繫，顯見其對兵役徵
    集之事早已拋諸腦後，不予聞問，稽此，縱其於離家時未明
    知上開徵集令將因其未申報住居處所遷移而無法送達，但其
    主觀上顯已預見徵集令恐因此無法順利送達，竟仍聽任此事
    自然發展，其仍有意圖逃避徵兵處理之未必故意甚明。綜述
    ，本件事證已明，被告犯行洵堪認定，應依法論科。
二、核被告所為，係犯妨害兵役治罪條例第3 條第5 款之罪。公
    訴人雖認被告涉犯同條例第4 條第5 款之罪，惟查，本件被
    告係因居住處所遷移，無故不為申報，致徵集令無法送達而
    未能接受徵兵處理，並非違反應受徵集，無故逾入營期限五
    日之規定，是公訴人認被告係觸犯前揭條款之罪，尚有未洽
    ，然其基本事實同一，本院自應予審理，並變更其起訴法條
    。爰審酌被告逃避徵兵處理之犯罪動機、目的、所生危害，
    及其犯後未能坦承犯行，態度欠佳等一切情狀，量處如主文
    所示之刑，並諭知易科罰金之折算標準。
據上論斷，應依刑事訴訟法第299 條第1 項前段、第300 條，妨
害兵役治罪條例第3 條第5 款，刑法第11條前段、第41條第1 項
前段，判決如主文。
本案經檢察官崔秉君到庭執行職務。
中　　華　　民　　國　　94　　年　　8 　　月　　22　　日
              刑事第十一庭  審判長法  官　蔡榮澤
                                  法  官  游士珺
                                  法  官  魏于傑
上正本證明與原本無異。
若不服本判決，得於收受判決後10日內，向本院提出上訴狀。
                                  書記官  林怡君
中　　華　　民　　國　　94　　年　　8 　　月　　25　　日
附錄本件論罪科刑依據之法條：
妨害兵役治罪條例第3條
役齡男子意圖避免徵兵處理，而有下列行為之一者，處 5 年以下
有期徒刑：
一  徵兵及齡男子隱匿不報，或為不實之申報者。
二  對於兵籍調查無故不依規定辦理者。
三  徵兵檢查無故不到者。
四  毀傷身體或以其他方法變更體位者。
五  居住處所遷移，無故不申報，致未能接受徵兵處理者。
六  未經核准而出境，致未能接受徵兵處理者。
七  核准出境後，屆期未歸，經催告仍未返國，致未能接受徵兵
處理者。
